臺中高等行政法院裁定
111年度收抗字第4號
抗  告  人  TRINH VAN HUNG（中文名：鄭文雄）

                          護照號碼：C2967869號（越南籍）
                          （現收容於內政部移民署中區事務
                          大隊南投收容所）



相  對  人  內政部移民署                          
代  表  人  鐘景琨              
上列抗告人因與相對人內政部移民署間續予收容事件，對於民國
111年8月26日臺灣南投地方法院111年度續收字第1501號行政訴
訟裁定，提起抗告，本院裁定如下：
　　主  文
抗告駁回。 
    理  由
一、抗告法院認抗告為無理由者，應為駁回抗告之裁定，此依行
    政訴訟法第237條之16第2項準用同法第272條規定，再準用
    民事訴訟法第495條之1第1項、第449條第1項規定自明。
二、抗告人為越南籍人士，以「朝陽科技大學新南向產學合作國
    際專班」之就學名義，於民國110年4月14日抵台居留，居留
    效期至111年4月14日屆滿。因逾期居留，於111年8月17日16
    時42分許在臺中市○區○○路0段00號4D室經臺中市政府警察局
    第二分局育才派出所查獲，經相對人審認其違反入出國及移
    民法第31條第1項規定，以111年8月18日移署中中勤字第111
    20936號處分書為強制驅逐出國，並依入出國及移民法第38
    條第1項第2款規定，於同日作成移署中中勤字第11120937號
    處分書為暫予收容(期間自111年8月18日起至111年9月1日止
    )，將抗告人解送至相對人所屬中區事務大隊南投收容所（
    下稱南投收容所）收容。嗣暫予收容期限將至，相對人認抗
    告人仍有繼續收容之必要，於111年8月24日向臺灣南投地方
    法院（下稱原審法院）行政訴訟庭聲請續以收容，經原審法
    院行政訴訟庭於111年8月26日以111年度續收字第1501號裁
    定（下稱原裁定）續予收容。抗告人對原裁定不服，遂提起
    本件抗告。
三、本件原裁定准許續予收容，係以抗告人有入出國及移民法第
    38條第1項之下列具體事由：有事實足認有行方不明、逃逸
    或不願自行出國之虞。且無同法第38條之1第1項各款之情形
    ，非予收容顯難強制驅逐出國，故應准對抗告人續予收容。
四、抗告意旨略以：
  ㈠原裁定以抗告人有事實足認行方不明、逃逸或不願自行出國
    為由裁定續予收容，卻漏未審酌抗告人始終居住在未婚妻鄧
    莉菲之處所，且係因鄧莉菲懷孕才留臺照顧，絕非刻意滯留
    。又鄧莉菲於111年8月12日剖腹生產，一面要擔心經濟來源
    ，又要照顧剛出生之子女，完全沒有後援幫忙；抗告人在臺
    有妻女，又曾在朝陽科技大學就學，具有相當專業性，不可
    能爲此逃亡一生，應無續予收容之必要性，請求予以停止收
    容之處分。鄧莉菲為抗告人之未婚妻，且有臺灣國民身分，
    可作為抗告人之擔保人，讓抗告人得以照顧妻女，以保障子
    女利益，避免讓子女淪落成無父之人，待一切安定，抗告人
    即會自行返回越南等語。
五、本院的判斷：
  ㈠按入出國及移民法第38條第1項第2款規定：「外國人受強制
    驅逐出國處分，有下列情形之一，且非予收容顯難強制驅逐
    出國者，移民署得暫予收容，期間自暫予收容時起最長不得
    逾15日，且應於暫予收容處分作成前，給予當事人陳述意見
    機會：……二、有事實足認有行方不明、逃逸或不願自行出國
    之虞。……。」第38條之1第1項規定：「外國人有下列情形之
    一者，得不暫予收容：一、精神障礙或罹患疾病，因收容將
    影響其治療或有危害生命之虞。二、懷胎5個月以上或生產
    、流產未滿2個月。三、未滿12歲之兒童。四、罹患傳染病
    防治法第3條所定傳染病。五、衰老或身心障礙致不能自理
    生活。六、經司法或其他機關通知限制出國。」第38條之4
    第1項規定：「暫予收容期間屆滿前，入出國及移民署認有
    續予收容之必要者，應於期間屆滿5日前附具理由，向法院
    聲請裁定續予收容。」又按行政訴訟法第237條之12規定：
    「（第1項）行政法院審理收容異議、續予收容及延長收容
    之聲請事件，應訊問受收容人；入出國及移民署並應到場陳
    述。（第2項）行政法院審理前項聲請事件時，得徵詢入出
    國及移民署為其他收容替代處分之可能，以供審酌收容之必
    要性。」第237條之14第2項規定：「行政法院認續予收容、
    延長收容之聲請為無理由者，應以裁定駁回之。認有理由者
    ，應為續予收容或延長收容之裁定。」
  ㈡經查，抗告人為越南籍人，以「朝陽科技大學新南向產學合
    作國際專班」之就學名義，於110年4月14日抵台居留，居留
    效期為1年，至111年4月14日屆滿。因抗告人逾期居留，於1
    11年8月17日16時42分許在臺中市○區○○路0段00號4D室經臺
    中市政府警察局第二分局育才派出所查獲，經相對人審認其
    違反入出國及移民法第31條第1項之規定，以111年8月18日
    移署中中勤字第11120936號處分書為強制驅逐出國，並於同
    日作成移署中中勤字第11120937號處分書為暫予收容之處分
    ，有相對人暫予收容處分書、強制驅逐出國處分書、臺中市
    政府警察局第二分局調查筆錄、內政部移民署中區事務大隊
    臺中市專勤隊接收違法外來人口複訊筆錄、內政部移民署外
    人居停留資料查詢（外僑）-明細內容、抗告人入出境紀錄
    等影本可佐（見原審卷第6至15頁）。抗告人於臺中市專勤
    隊複訊時自陳其在臺灣並無穩定之家庭關係，亦無固定住居
    所，及無法覓得在臺設有戶籍國民、慈善團體、非政府組織
    或其本國駐華使領館、辦事處獲授權機構之人員具保，並有
    逾期居(停)留、從事與目的不符之活動，及「涉毒品案」之
    行為（見原審卷第12頁）。原審法官於111年8月26日召開續
    予收容訊問庭時，相對人陳稱不為收容替代處分之理由，為
    抗告人有逾期停留，無主動出國之意願，在台無固定之住居
    所，亦無適當之保證人，不能為收容替代處分，故有聲請續
    予收容之必要等語（見原審卷第27頁)。而抗告人則主張其
    有錢，希望可以具保，經原審法官告知如果抗告人有錢，有
    護照，想具保，請向收容所提出申請（見原審卷第28頁)，
    然均未見抗告人提出申請具保之相關資料。足見其在臺無固
    定居住所，有行方不明、逃逸或不願自行出國之虞，亦無具
    保，且不適作成收容替代處分之情形，蓋僅依入出國及移民
    法第38條第2項各款規定，對抗告人作成定期報告生活動態
    、限制住居、定期接受訪視，或於相對人聯繫時立即回覆等
    收容替代處分，已不足以保全強制驅逐出國之執行；是原審
    法院審認抗告人之收容原因仍存在，符合入出國及移民法第
    38條第1項第2款之規定，非予收容顯難強制驅逐出境，有續
    予收容之必要，以原裁定准許續予收容抗告人，於法並無不
    合。
  ㈢抗告人主張原裁定漏未審酌抗告人始終居住在未婚妻鄧莉菲
    之處所，且係因鄧莉菲懷孕才留臺照顧，絕非刻意滯留；抗
    告人在臺有妻女，又曾在朝陽科技大學就學，具有相當專業
    性，不可能爲此逃亡一生，應無續予收容之必要性；鄧莉菲
    為抗告人之未婚妻，且有臺灣國民身分，得以作為抗告人之
    擔保人等語。惟暫予收容及續予收容處分，係在保全驅逐出
    境處分之執行，除有入出國及移民法第38條之1第1項不暫予
    收容之情形而免除收容，以及有其他收容替代處分之可能，
    否則應由相對人所屬收容所統一收容，以利驅逐出境處分之
    執行。查抗告人以就學名義申請來臺1年，卻於留臺期間從
    事非法工作，並表示想繼續留在臺灣工作賺錢（見原審卷第
    11頁），顯示其來臺動機可議。其於居留期限屆滿前未依法
    申請延長居留期間，而逾期未出境，顯有入出國及移民法第
    38條第1項第2款「有事實足認有行方不明、逃逸或不願自行
    出國之虞」情形，抗告人亦未陳明有入出國及移民法第38條
    之1第1項不暫予收容之情形。又抗告人雖主張其未婚妻鄧莉
    菲可擔任保證人，然未提出任何鄧莉菲向受收容人提出具保
    申請之資料或繳納相當金額之保證金之憑證。況其二人既為
    交往中之男女朋友，即不能排除鄧莉菲為其具保後，基於感
    情及不願與抗告人分離等因素，不配合促請抗告人遵期出境
    ，甚且隱匿抗告人，致相對人無從執行遣返之高度可能性，
    實難認鄧莉菲得以確保抗告人具保在外後之行蹤，而為適當
    具保人。至抗告人主張其有妻女需要照顧、有專業性等語，
    均非法定不予收容之要件，抗告人以此指摘原裁定尚有未洽
    ，難認可採。從而，抗告人所提抗告為無理由，應予駁回。
六、結論：本件抗告為無理由，應予駁回。 
中　　華　　民　　國　　111 　年　　9 　　月　　12　　日
                   臺中高等行政法院第三庭
                         審判長法  官  陳文燦
                               法  官  張鶴齡
                               法  官  黃司熒
以上正本證明與原本無異。
本裁定不得抗告。
中　　華　　民　　國　　111 　年　　9 　　月　　12　　日
                              書記官　詹靜宜